臺灣屏東地方法院民事判決　九十二年度訴字第六九四號
　　原　　　告　丁○○○
　　　　　　　　丙○○
　　　　　　　　乙○○
　　　　　　　　甲○○
　　訴訟代理人　鍾治漢律師
　　複代理　人　林榮和律師
　　被　　　告　戊○○　　　住.
右當事人間侵權行為損害賠償事件，本院於民國九十三年一月七日言詞辯論終結，判
決如左：
    主      文
被告應分別給付原告丁○○○新台幣貳拾萬玖仟肆佰玖拾壹元、原告丙○○新台幣
貳拾萬捌仟柒佰陸拾元，及均自民國九十二年十月六日起至清償日止，按週年利率
百分之五計算之利息。
原告其餘之訴駁回。
訴訟費用由被告負擔。
本判決第一項於原告丁○○○、原告丙○○分別以新台幣捌萬元供擔保後得假執行。
原告其餘假執行之聲請駁回。
    事實及理由
一、原告起訴主張：被告於民國九十年十月六日上午九時許，駕駛車牌號碼Ｓ七─六
    三二二號之自用小客車，沿台二十七線由南向北方向行駛，欲至其所任職之高雄
    縣鳥松鄉○○路十九巷一號之茂鎰有限公司上班，途經屏東縣新園鄉內台二十七
    線公路七十四公里處之有閃光號誌之交叉路口，即該大路與該處小巷道通往台二
    十七線公路交叉路口前，本應注意車輛行駛至設置閃光號誌之交叉路口時，應減
    速慢行之規定，而依當時天候晴、日間自然光線、省道、四岔路、路面狀態乾燥
    、無缺陷、無障礙物、視距良好、閃光號誌動作正常等情，並無不能注意之情事
    ，竟疏於前揭必要之注意，逕以時速約一百公里之速度高速直行穿越該交叉路口
    ，適有訴外人陳朝順（已死亡）騎乘車牌號碼ＰＲＶ─八二一號之重型機車，搭
    載其女兒即原告丙○○，自前揭交叉路口，由西往東方向，橫越台二十七線公路
    之安全島缺口欲至對面路邊，被告剎車不及，其所駕駛之自用小客車車頭撞及陳
    朝順所騎機車之右側車身，致陳朝順受有頭外傷、疑顱內出血、到院時已無生命
    現象、左下頷骨骨折、嚴重右側氣胸、嚴重皮下氣腫等傷害；丙○○則受有頭部
    外傷合併顱內出血、右腳脛骨開放性骨折等之傷害。陳朝順經送東港鎮安泰醫院
    ，立即予以急救，因病情嚴重，延至九十年十月六日上午十時五十分許停止急救
    ，宣告死亡，以致原告丁○○○即陳朝順之妻、丙○○、原告乙○○、甲○○受
    有殯葬費用、醫療費用、看護費用、扶養費用及精神上之損害，爰依民法第一百
    八十四條第一項前段、第一百九十二條第一項、第二項、第一百九十三條第一項
    、第一百九十四條、第一百九十五條第一項之規定，提起本件訴訟。於本院聲明
    ：被告應給付丁○○○新台幣（下同）一百四十五萬五千零一元、應給付丙○○
    九十八萬一千二百六十六元、應給付乙○○、甲○○各四十萬元，及均自九十二
    年十月六日起至清償日止，按週年利率百分之五計算之利息；願供擔保請准宣告
    假執行。
二、被告則以：對於有提出收據部分沒有意見，沒有能力賠償原告等語置辯。於本院
    聲明：原告之訴駁回。
三、原告主張之上揭事實，業據其提出臺灣省高屏澎地區車輛行車事故鑑定委員會鑑
    定意見書影本、臺灣省車輛行車事故覆議鑑定委員會函影本、臺灣屏東地方法院
    檢察署檢察官起訴書影本、本院刑事判決書影本、臺灣高等法院高雄分院刑事判
    決書影本、診斷證明書影本、戶籍謄本各一份為證（見本院卷第一六至二四頁）
    ，且為被告所不爭執，並經本院依職權調閱臺灣屏東地方法院檢察署九十年度相
    字第六六四號、九十年度偵字第七０一五號偵查卷宗、本院九十一年交訴字第三
    三號、臺灣高等法院高雄分院九十一年交上易字二四０號刑事卷宗審核屬實，是
    此部分堪信為真實。
四、按特種閃光號誌各燈號顯示之意義如左：一閃光黃燈表示「警告」，車輛應減速
    接近，注意安全，小心通過；二閃光紅燈表示「停車再開」，車輛應減速接近，
    先停止於交岔路口前，讓幹道車優先通行後認為安全時，方得續行；行車管制號
    誌之紅、黃色燈號得視需要改成閃光運轉，其顯示之意義與特種閃光號誌完全相
    同，道路交通號誌設置規則第二一一條定有明文。又行車速度，依標誌或標線之
    規定，無標誌或標線者，在市區道路，時速不得超過五０公里；汽車行駛時，駕
    駛人應注意車前狀況，並隨時採取必要之安全措施，道路交通安全規則第九十三
    條第一項第一款前段及第九十四條第二項復分別有明文規定。又有設置閃光號誌
    之交叉路口時，應減速慢行，而非得以七十公里速度行駛。而前開肇事路段，依
    當時天候晴、日間自然光線、省道、四岔路、路面狀態乾燥、無缺陷、無障礙物
    、視距良好、閃光號誌動作正常等情，業經上開刑事卷宗所附道路交通事故調查
    報告表記載明確，足認被告並無不能注意之情形，惟竟疏於注意，以時速一百公
    里之高速行駛致剎車不及，其所駕駛之自用小客車車頭撞及陳朝順所騎機車之右
    側車身，陳朝順人車倒地，陳朝順受有頭外傷、疑顱內出血、到院時已無生命現
    象、左下頷骨骨折、嚴重右側氣胸、嚴重皮下氣腫等傷害；丙○○則受有頭部外
    傷合併顱內出血、右腳脛骨開放性骨折等之傷害，陳朝順經送醫，因病情嚴重，
    停止急救，宣告死亡，其有過失，已堪認定。復參之台灣省高屏澎區車輛行車事
    故鑑定委員會認定「戊○○駕駛自小客車閃光號誌岔路口未減速反超速行駛為肇
    事主因；陳朝順酒後駕駛重機車支線未讓幹道車先行為肇事次因」，有該委員會
    九十一年四月三日高屏澎鑑字第九一０五五九號鑑定意見書在卷可佐，且經臺灣
    省車輛行車事故覆議鑑定委員會亦認定「照原鑑定意見，惟意見文詞改為『戊○○駕駛自小客車，行經閃黃號誌交岔路口未減速慢行小心通過反嚴重超速行駛，
    為肇事主因；陳朝順駕駛重機車，行經閃紅號誌交岔路口由支線道駛出未充分注
    意幹道來車動態，為肇事次因』」，復有該委員會九十一年六月二十六日府覆議
    字第九一０九三四號函附卷足參，被告確有過失，至為明顯。又陳朝順確因本件
    車禍致頭部外傷、胸部挫傷而死亡，業經臺灣屏東地方法院檢察署檢察官督同法
    醫師相驗明確，有相驗屍體證明書、鑑定驗斷書，及勘驗筆錄在卷足憑；而丙○○受有頭部外傷合併顱內出血、右腳脛骨開放性骨折等之傷害，其就診後，骨折
    部分現穩定，骨質生長密切良好，仍需密切觀察其感染情形，若能完全控制，則
    其行走功能可恢復至百分之八十至百分之九十等情，有安泰醫院診斷證明書二紙
    、長庚紀念醫院診斷證明書三紙、財團法人長庚紀念醫院高雄分院九十一年四月
    二十七日九一庚院高字第一０一九號函及九十一年七月十七日九一庚院高字第一
    八七四號函在卷可參，是被告之過失行為與陳朝順死亡及丙○○所受普通傷害之
    結果間有相當因果關係，事証明確。
五、按因故意或過失，不法侵害他人之權利者，負損害賠償責任；不法侵害他人致死
    者，對於支出醫療及增加生活上需要之費用或殯葬費之人，亦應負損害賠償責任
    。被害人對於第三人負有法定扶養義務者，加害人對於該第三人亦應負損害賠償
    責任；不法侵害他人之身體或健康者，對於被害人因此喪失或減少勞動能力，或
    增加生活上需要時，應負賠償責任；不法侵害他人致死者，被害人之父、母、子
    、女及配偶，雖非財產上之損害，亦得請求賠償相當之金額；不法侵害他人之身
    體、健康、名譽、自由、信用、隱私、貞操，或不法侵害其他人格法益而情節重
    大者，被害人雖非財產上之損害，亦得請求賠償相當之金額，民法第一百八十四
    條第一項前段、第一百九十二條第一項、第二項、第一百九十三條第一項、第一
    百九十四條、第一百九十五條第一項前段分別定有明文。本件被告因車禍事故，
    不法侵害陳朝順及丙○○之生命、身體、健康，已如前述，是原告本於侵權行為
    之法律關係，請求被告應賠償其等所受之損害，洵屬正當，應予准許。茲就原告
    請求之項目及金額分別審酌如下：
  (一)殯葬費用二十六萬五千五百元部分：按被害人所需殯葬費，應衡量其身份、地位
    及經濟狀況與實際上是否必要而定之（最高法院四十五年度台上字第四二０號判
    決意旨參照）。本件丁○○○主張：其為被害人陳朝順之妻，因被害人死亡支付
    殯葬費用二十六萬五千五百元等語，並提出收據四張為證（見本院卷第二五至二
    八頁），且為被告所不爭執（見本院卷第一二一頁），是丁○○○請求被告應給
    付二十六萬五千五百元之殯葬費用，自屬有據，應予准許。
  (二)扶養費用三十八萬九千五百零一元部分：按扶養之程度，應按受扶養權利者之需
    要，與負扶養義務者之經濟能力及身分地位定之，民法第一千一百十九條定有明
    文。本件丁○○○為主張其為陳朝順之妻，陳朝順對其負有扶養義務，且丁○○○並無資產可以維持生活，故丁○○○主張其有此需要，為有理由。而丁○○○
    （四十七年二月八日生）於陳朝順死亡時年齡為四十三歲，依八十八年臺灣地區
    女性平均餘命為七十八點一九歲，而男性平均餘命為七十二點四八歲，原告主張
    其得受陳朝順扶養期間以二十三年計算，尚屬有據。另依據八十九年度綜合所得
    稅扶養親屬免稅額，每人每年為七萬四千元，故每人平均每月所需之生活費用為
    六千一百六十七元以此為計算基礎，至丁○○○請求以每月一萬元計算，尚顯過
    高。又丁○○○之扶養親屬除陳朝順外，尚有子女三人，故被害人陳朝順扶養義
    務為四分之一，是丁○○○所得請求被告給付之扶養費用為二十八萬三千六百五
    十一元。｛計算式為：月別5/12%複式霍夫曼計算法（第一個月不扣除中間利息
    ），其計算式為：[6167*183.00000000（此為應受扶養276月之霍夫曼係數）
    ]=0000000（小數點以下四捨五入）；0000000/4＝283651｝。丁○○○於此範圍
    內之請求為有理由，逾此數額之請求即非有據，不應准許。
  (三)醫療費用十萬一千四百六十六元部分：丙○○請求因本件交通事故所需之醫療費
    用共計十萬一千四百六十六元，並提出安泰醫院、財團法人長庚紀念醫院高雄分
    院（下稱長庚醫院）醫療費用收據五張為證（見本院卷第二九至三三頁），且為
    被告所不爭執（見本院卷第一二一頁），此部分支出堪信為真實，是丙○○請求
    被告應給付醫療費用十萬一千四百六十六元，於法有據，應予准許。
  (四)看護費用七萬九千八百元部分：丙○○其因本件交通事故需入院治療，而住院期
    間並雇用看護照顧之事實，業據其提出長庚醫院及安泰醫院診斷證明書四張、看
    護費用收據三張為證（見本院卷第三四至三六頁），且被告亦不爭執，是丙○○
    請求被告應給付看護費用七萬九千八百元，為有理由，應予准許。
  (五)精神慰撫金：按精神慰撫金應審酌雙方當事人身分、資力、加害程度及被害人所
    受損害等各種情形核定相當之數額，是本院審酌丁○○○為不識字之中年婦女，
    以打零工為生，擁有七筆數千元小額存款、房屋及土地各一筆、田賦二筆；乙○○為士官學校畢業，丙○○、甲○○為高職畢業，三人目前均沒有收入，乙○○
    擁有房屋及土地各一筆、田賦二筆、投資一筆；甲○○擁有三筆數千元小額存款
    、房屋及土地一筆、田賦二筆，而被告為國中畢業，目前入監服刑沒有收入，擁
    有一部自用小客車，並無其他財產；丙○○（七十年九月八日生）所得二筆、房
    屋及土地各一筆、田賦二筆，其正值雙十年華，因本件交通事故受有頭部合併顱
    內出血、右腳脛骨開放性骨折等傷害，行走功能僅可回復至百分之八十至百分之
    九十，已嚴重影響其身體健康，精神上所受所害甚鉅等情，此有本院依職權查閱
    之財產所得明細表附卷可稽（見本院卷第六八至一一七頁）。本件死者陳朝順死
    亡時年僅四十九歲，正值壯年，驟然間意外死亡，妻子喪偶，子女失親，其情可
    憫，故認丁○○○、丙○○所得請求之精神慰撫金為八十萬元，乙○○、甲○○
    所得請求之精神慰撫金均為四十萬元，應屬適當。
  (六)綜上所述，丁○○○所得請求之金額共計為一百三十四萬九千一百五十一元，丙○○所得請求之金額為九十八萬一千二百六十六元，乙○○、甲○○所得請求之
    金額均為四十萬元。
六、按損害之發生或擴大，被害人與有過失者，法院得減輕賠償金額，或免除之，民
    法第二百十七條第一項定有明文。本件車禍之發生，被告駕駛自小客車，行經閃
    黃號誌交岔路口未減速慢行小心通過反嚴重超速行駛，為肇事主因，惟陳朝順駕
    駛重機車，行經閃紅號誌交岔路口由支線道駛出未充分注意幹道來車動態，亦為
    肇事次因，已如前述。爰審酌兩造之過失程度及損害發生當時之一切情狀，本院
    認被告對本件車禍之發生，應負擔百分之六十過失責任，陳朝順應負擔百分之四
    十過失責任。則丁○○○請求被告給付金額於八十萬九千四百九十一元之範圍內
    ，為有理由，應予准許；丙○○請求被告給付於五十八萬八千七百六十元之範圍
    內，為有理由，應予准許；陳俊彥、甲○○請求被告給付二十四萬元之範圍內，
    為有理由，應予准許，此外原告逾此部分之請求，為無理由，應予駁回。
七、按保險人依本法規定給付之保險金，視為加害人或被保險人損害賠償金額之一部
    分；加害人或保險人受賠償請求時，得扣除之，強制汽車責任保險法第三十條第
    有明文。查丁○○○已經代理原告四人共同領得陳朝順之死亡保險金一百四十萬
    元（見本院卷第一二一至一二二頁），故原告每人應可分得三十五萬元之保險金
    ，依前開規定，此部分應分別扣除之。是丁○○○所得請求之金額為二十三萬九
    千四百九十一元，丙○○所得請求之金額為二十三萬八千七百六十元，乙○○、
    甲○○並無可得請求之金額。
    （計算式為：丁○○○部分：000000-000000-000000-000000＝239491；丙○○
    部分：000000-000000＝238760；乙○○、甲○○部分：000000-000000＝0，至
    乙○○、甲○○多領得十一萬元部分，應自丁○○○所得請求部分扣除之）
八、從而，原告依據侵權行為之法律關係，請求被告應給付丁○○○二十三萬九千四
    百九十一元、應給付丙○○二十三萬八千七百六十元，及均自九十二年十月六日
    起至清償日止，按週年利率百分之五計算之利息，為有理由，應予准許。原告就
    其勝訴部分，陳明願供擔保，聲請宣告假執行，核無不合，爰酌定相當之擔保金
    額准許之。至其敗訴部分，其假執行之聲請即失所附麗，應併予駁回。
九、據上論結，本件原告之訴為一部有理由，一部無理由，依民事訴訟法第七十九條
    、第三百九十條第二項，判決如主文。
中　　　華　　　民　　　國　　九十三　　年　　　一　　　月　  　二十　　日
                                    臺灣屏東地方法院民事第一庭
~B審判長法官　羅心芳
~B法　　　官　周群翔
~B法　　　官　許蓓雯
右為正本係照原本作成。
如不服本判決，應於收受送達後二十日內向本院提出上訴書狀。
~B法院書記官　黃佳惠
中　　　華　　　民　　　國　　九十三　　年　　　一　　　月　　　二十　　日
